【裁判字號】    99,易,1207
【裁判日期】    990910
【裁判案由】    妨害自由
【裁判全文】
臺灣高雄地方法院刑事判決              99年度易字第1207號
公  訴  人  臺灣高雄地方法院檢察署檢察官
被      告  丙○○
選任辯護人  程高雄律師
被      告  甲○○
上列被告因妨害自由案件，經檢察官提起公訴（98年度偵字第20
592 號、99年度偵字第14142 號），本院判決如下：
    主  文
丙○○共同犯恐嚇危害安全罪，累犯，處有期徒刑肆月，如易科
罰金，以新台幣壹仟元折算壹日。
甲○○共同犯恐嚇危害安全罪，處有期徒刑參月，如易科罰金，
以新台幣壹仟元折算壹日。
    事  實
一、丙○○前因公職人員選舉罷免法案件，於民國95年9月7日，
    經臺灣桃園地方法院以95年度選訴字第1 號判處有期徒刑6
    月確定，並於95年11月28日易科罰金執行完畢。
二、緣丙○○係址設高雄市三民區○○○路80號12樓之2 「亞洲
    多寶生物科技股份有限公司」之負責人，孫少雲（嗣改名為
    乙○○，以下仍稱孫少雲）則係址設高雄市○○區○○路
    155 號14樓之1 「鴻康企業公司」之負責人，丙○○與孫少
    雲間因有支票債務糾紛，乃夥同甲○○及其餘3 、4 名真實
    姓名年籍不詳之成年男子，共同基於恐嚇之犯意聯絡，於98
    年2 月26日下午3 時許，一同前往高雄市○○區○○路 155
    號，由丙○○在樓下把風接應，而推由甲○○率同其餘3 、
    4 名真實姓名年籍不詳之成年男子上樓至上址14樓之1 「鴻
    康企業公司」辦公室，欲見孫少雲，而櫃臺小姐丁○○認情
    勢不妙，佯稱孫少雲不在辦公室，甲○○遂以台語恫稱：「
    叫你們孫總出來處理票的事，否則不出來處理的話，以後見
    一次面打一次」等語，經由丁○○轉告孫少雲，而以此加害
    身體之事恐嚇孫少雲，致孫少雲心生畏懼，致生危害於安全
    。
三、案經孫少雲訴請高雄市政府警察局苓雅分局移送臺灣高雄地
    方法院檢察署檢察官偵查起訴。
    理  由
壹、證據能力部分：
一、按被告以外之人於偵查中向檢察官所為之陳述，除顯有不可
    信之情況者外，得為證據，刑事訴訟法第159 條之1 第2項
    定有明文，本案證人孫少雲、鐘美玲、丁○○於偵查中之陳
    述，業經其等於證述前具結，亦無證據顯示檢察官在偵查時
    有不法取供之情形，且據證人做成證據之外部情狀，亦無證
    據顯示上開證述有顯不可信之情況，揆諸首揭說明，證人孫
    少雲、鐘美玲、丁○○於偵查中之證述應有證據能力。
二、按被告以外之人於審判外之陳述，雖不符同法第159 條之1
    至159 條之4 之規定，而經當事人於審判程序同意作為證據
    ，法院審酌該言詞陳述或書面陳述作成時之情況，認為適當
    者，亦得為證據。當事人、代理人或辯護人於法院調查證據
    時，知有第159 條第1 項不得為證據之情形，而未於言詞辯
    論終結前聲明異議者，視為有前項之同意，刑事訴訟法第15
    9 條之5 第2 項定有明文。查本判決以下所引其餘傳聞證據
    ，均經當事人、辯護人於法院調查證據時，知有第159 條第
    1 項不得為證據之情形，而未於言詞辯論終結前聲明異議，
    本院審酌上開證據作成時並無不合法定程序之情形，認為適
    當，依上開說明，應均有證據能力。
三、至證人孫少雲、鐘美玲、丁○○警詢中之證述，未經本院採
    為本件論罪科刑之依據，而僅作為證明其他證據證明力之彈
    劾證據，屬自由證明範圍，自不受刑事訴訟法第159 條第1
    項之限制，而自無庸就證據能力部分再予論述。
貳、實體部分：
一、訊據被告丙○○、甲○○雖不否認於上開時間，確一同有至
    高雄市○○區○○路155 號，且被告甲○○確有至該大樓14
    樓之1 之「鴻康企業公司」等情，然均矢口否認有何恐嚇危
    害安全犯行，被告丙○○辯稱：因孫少雲持以支付貨款之支
    票1 紙（發票人鐘美玲、發票日98年2 月25日，面額新臺幣
    764625元、支票票號AA0000000 ），於98年2 月25日提示未
    獲兌現，且支票發票人地址不全，丙○○方邀同甲○○於98
    年2 月26日下午3 時許，要去鴻康企業公司問地址，因該處
    不好停車，遂由甲○○一人上樓，當日只是單純去處理票據
    的問題，並無出言恐嚇云云；被告甲○○辯稱：當時上樓後
    未遇孫少雲，只有告訴櫃臺小姐有一張票有問題，請孫少雲
    趕快與丙○○聯絡，又剛好有朋友找我去抬轎，我下樓時就
    看到樓下有一群人，警察盤查後，我就回家，其他人都騎機
    車離開云云。
(一)、上開事實，業經證人即案發時在「鴻康企業公司」擔任櫃臺
    人員之丁○○於98年8 月27日、98年11月16日、99年3 月16
    日偵訊中證稱：「98年2 月26日我當時在櫃抬，有4 、5 個
    人來公司，說要孫少雲出來，我說孫少雲不在，請他們再來
    …他們說要孫少雲出來處理票的事情，還罵髒話，說不然要
    孫少雲好看，見一次打一次」；「甲○○就是說要老闆趕快
    出來，把支票的事情處理好，否則要給老闆難看等語的人；
    「他們講完就下樓了，我就去通報我老闆孫少雲，我下樓後
    看到已經有警察到場處理」等語（偵卷第46-47 、59-63 、
    100-101 頁）；核與證人即案發時任職「鴻康企業公司」擔
    任業務之鐘美玲於98年8 月27日、98年11月16日、99年4 月
    19日偵訊、及本院審理中屢次證稱：「98年2 月26日下午2
    、3 點，我坐與櫃台只有矮牆相隔的後面辦公室，大概3 、
    4 人進來，跟櫃臺小姐丁○○說話，對方講話有恐嚇意味，
    並要求孫少雲出面處理票的事，對方以台語說：叫你們孫總
    出來處理票的事，否則不出來處理的話，以後見一次面打一
    次。」等語（偵卷第42、60-61 、120-121 頁、本院34-36
    頁）詳盡，且互核大致相符。
(二)、且證人孫少雲經轉告得悉上開恐嚇言語後即行報警，及報警
    後員警到場處理情形，亦經證人孫少雲於偵查中證稱；「98
    年2 月26日情形，公司的櫃檯打電話說一共有4 、5 個人要
    找我，小姐說對方要我處理票的事，不可以讓它放著跳，…
    又要我把票處理，不然看一次打一次，我們就打電話給派出
    所，警員有來。」等語（偵一卷第42頁），及證人即於98年
    2 月26日至「鴻康企業公司」處理之員警尹俊翔、顏正和於
    偵查中證述：「於當天我與顏正和擔任巡邏勤務，下午3 時
    5 分經通報在輔仁路155 號宏基大樓有糾紛，所以我們到場
    瞭解狀況，到場時看見有一群人在一樓門口，我們前往針對
    那4 到6 人盤查，請他們出示證件，接著丙○○主動上前說
    明，說樓上有朋友欠他錢，他就找了幾個朋友上樓要錢，但
    要不到錢，他們又下來，…我們盤查結束之後，有要求他們
    立即離開，印象中我記得有3 、4 人上丙○○的車離去…我
    當時去盤查時，丙○○及其他人都在宏基大樓的樓下，我們
    到場詢問狀況時，是丙○○主動上前說明」等語明確（見偵
    一卷第61頁），並有高雄市警局苓雅分局98年2 月26日之人
    車盤查紀錄簿（偵一卷第69-70 頁），及發票人鐘美玲、發
    票日98年2 月25日，面額764625元、支票票號AA0000000 之
    支票1 紙及退票理由單1 份在卷可證，另被害人孫少雲因櫃
    臺人員丁○○之轉述，擔心自身安危，遂報警處理，足見其
    確已心生畏懼，顯然已致生危害於其之身體安全，是上開事
    實均堪認定。
(三)、被告丙○○、甲○○雖辯稱：當時是丙○○僅邀同甲○○去
    問支票之發票人地址，僅有甲○○一人上樓找孫少雲，且甲○○未出言恐嚇，證人丁○○非被告甲○○對話之櫃臺人員
    云云，被告甲○○亦以證人身分同此證稱，並另證稱：警員
    另有盤查3 、4 名男子，是自行騎機車來與其會合，欲一起
    要去廟會的朋友，事後那些朋友亦騎機車離開等語（見本院
    卷54-56 頁），然被告甲○○如何夥同3 、4 名成年男子至
    「鴻康企業公司」，要求櫃臺人員丁○○轉知被害人孫少雲
    前開恐嚇言語，及與被告丙○○在樓下會合，並開車離去等
    節，分經證人鐘美玲、丁○○、尹俊翔、顏正和於偵查、本
    院審理中證述明確如前，參以證人丁○○為單純受雇「鴻康
    企業公司」櫃臺人員（且於98年3 月已離職），證人尹俊翔
    、顏正和員警則為執法人員，與被告丙○○、甲○○，素無
    恩怨，應無特意誣指被告丙○○、甲○○之可能，且被告甲○○如僅單純請櫃臺人員丁○○轉知被害人孫少雲與被告丙○○聯絡，被害人孫少雲實無當場予以報警處理之理，況被
    告丙○○於員警盤查時主動向前表示有找了幾個朋友上樓要
    錢，且又開車載3 、4 名男子離去，倘非被告丙○○確有邀
    同被告甲○○及該3 、4 名成年男子一同前往「鴻康企業公
    司」，焉可能如此。而被告丙○○邀集如此多人前往「鴻康
    企業公司」，顯有以此製造壓力之意，非欲以善意方式處理
    債務糾紛，再被告甲○○並非債權人，且與被害人孫少雲素
    不相識，亦無債務糾葛，衡諸常情，應無對被害人孫少雲惡
    言相向以催討債務之必要，堪認被告丙○○應有意藉人多勢
    眾之方式，邀同被告甲○○及其餘3 、4 名男子，由被告丙○○在樓下把風接應，被告甲○○直接出言恐嚇，其餘人等
    在旁助勢，對證人孫少雲施壓，致證人孫少雲心生畏懼，盡
    快還款甚明，則被告甲○○所為前揭恐嚇言語，確在其與被
    告丙○○及其餘之其餘3 、4 名男子之意思聯絡範圍之內無
    疑。故縱當時被告丙○○係在樓下把風接應，然因其等事前
    已有犯意聯絡，方推被告甲○○由出言恐嚇，對於上開恐嚇
    犯行自應負責，要屬當然。是被告丙○○上開辯解、及被告
    甲○○上開辯解、證述，顯均為事後卸責之詞，不足採信。
(四)、至證人孫少雲、鐘美玲、丁○○於警詢時均證稱是丙○○出
    言恐嚇，與偵查中證述雖有不符，然本件原係被告丙○○與
    被害人孫少雲之支票債務糾紛而起，且證人孫少雲、鐘美玲
    、丁○○於警員到場處理後，均有見被告丙○○與被告甲○○及其餘3 、4 名成年男子在場接受員警盤查，因而於報警
    接受警詢時未予細分，泛稱係被告丙○○出言恐嚇，尚合情
    理，況證人孫少雲本非親自見聞被告甲○○出言恐嚇，係經
    證人丁○○轉知而知悉，而證人鐘美玲、丁○○於偵查、及
    本院審理中，經仔細詢問實際至「鴻康企業公司」及出言恐
    嚇者，均一致證稱丙○○並未上樓及被告甲○○出言恐嚇一
    情，是以被告丙○○以上開證人因語意簡化所致之不符之處
    ，質疑渠等證詞之可信度之辯解，尚無可採。
(五)、綜上，被告丙○○、甲○○之辯解尚難採信，本件事證明確
    ，被告丙○○、甲○○犯行堪已認定。
(六)、至檢察另聲請傳訊證人孫少雲，以證明被告丙○○、甲○○
    是否確有出言恐嚇，因本院認本件事證已明，且因孫少雲就
    恐嚇一事，並未現場聽聞，而係經人轉告知悉，本院因認無
    傳訊之必要；又辯護人聲請傳訊證人丁○○，因證人丁○○
    經本院傳拘不到，顯已無法調查，故認亦無再予調查之必要
    ，附此敘明。
二、核被告丙○○、甲○○所為，均係犯刑法第305 條恐嚇危害
    安全罪。被告丙○○、甲○○與其餘3 、4 名不詳年籍姓名
    之成年男子間就本件犯行，有犯意聯絡及行為分擔，應屬共
    同正犯。被告等人利用無犯意聯絡之證人丁○○遂行渠等恐
    嚇被害人孫少雲之犯行，係間接正犯。被告丙○○有事實欄
    所載之有期徒刑執行完畢紀錄，此有臺灣高等法院被告前案
    紀錄表1 份在卷可稽，是被告受有期徒刑執行完畢後，5 年
    內再故意犯有期徒刑以上之罪，為累犯，應依刑法第47條第
    1 項規定，加重其刑。爰審酌被告丙○○僅因與被害人孫少
    雲有債務糾紛，即夥同被告甲○○及其餘3 、4 名成年男子
    ，恫稱前揭恐嚇言語，致生危害於孫少雲之身體安全，足見
    其二人法治觀念淡薄，又犯後均否認犯行之態度，並考量被
    告二人恐嚇之手段、情節均非重、及本件起因被告丙○○之
    債務糾紛，並由其邀集被告甲○○等人為之，及被告甲○○
    實際出言恐嚇之人之參與程度等一切情狀，分別就被告丙○○、甲○○量處如主文所示之刑，並均諭知易科罰金之折算
    標準。
據上論斷，應依刑事訴訟法第299 條第1 項前段，刑法第305 條
、第28條、第47條第1 項、第41條第1 項前段，刑法施行法第1
條之1 ，判決如主文。
本案經檢察官張貽琮到庭執行職務。
中    華    民    國    99    年    9     月    10    日
                  刑事第一庭    法  官  陳億芳
以上正本證明與原本無異。
如不服本判決應於收受判決後10日內向本院提出上訴書狀，並應
敘述具體理由。其未敘述上訴理由者，應於上訴期間屆滿後20日
內向本院補提理由書(均須按他造當事人之人數附繕本)「切勿逕
送上級法院」。
                                書記官  鄭於珮
中    華    民    國    99    年    9     月    13    日

司法院資訊處製作；財團法人民間司法改革基金會備份。
